【裁判字號】    89,上易,174
【裁判日期】    890210
【裁判案由】    傷害等
【裁判全文】
臺灣高等法院刑事判決                            八十九年度上易字第一七四號
    上  訴  人  臺灣臺北地方法院檢察署檢察官
    被      告  乙○○
右上訴人因被告傷害等案件，不服臺灣臺北地方法院八十八年度易字第二六三三號，
中華民國八十八年十月二十六日第一審判決（起訴案號：臺灣臺北地方法院檢察署八
十八年度偵字第一一六三號）提起上訴，本院判決如左：
    主  文
原判決關於傷害罪部分撤銷。
乙○○傷害人之身體，處罰金伍仟元，如易服勞役，以佰元折算壹日。
其他上訴駁回。
前開撤銷改判部分與上訴駁回部分，所處之刑，應執行罰金陸仟元，如易服勞役，以
佰元折算壹日。
    事  實
一、乙○○於民國（下同）八十七年十一月二十七日晚上十一時許，在台北市○○街
    五八三巷三弄二號門前，因停車位問題與鄰居甲○○發生爭執，竟基於概括之犯
    意，以穢語「幹你娘」公然辱罵甲○○；其後，復於同年十二月二日下午八時許
    ，在上址又因相同車位停放問題與甲○○發生衝突，竟再度以「幹你娘」之穢語
    公然侮辱甲○○；旋又另行起意，基於普通傷害之犯意，在台北市○○街五八三
    巷三弄二號門口，出手毆打甲○○，致甲○○右眼角膜破皮合併結膜下出血，而
    受傷害。
二、案經被害人甲○○訴請臺灣臺北地方法院檢察署檢察官偵查起訴。
    理  由
一、訊據被告乙○○矢口否認有任何公然侮辱或傷害犯行，辯稱：八十七年十一月二
    十七日那晚係告訴人故意找伊麻煩，伊沒有罵告訴人；八十七年十二月二日則係
    告訴人先罵伊髒話，伊只罵一個「幹」字，告訴人又罵伊，伊才加「你娘卡好」
    （台語）的話，伊只是口頭禪；又伊並未與告訴人打架，係告訴人拿鐵棍往伊頭
    上打來，伊躲過而擦到告訴人之眼部云云。經查，前揭公然侮辱之事實，業據告
    訴人甲○○於檢察官偵查及原法院調查中指訴歷歷，並據其提出八十七年十一月
    二十七日、十二月二日現場談話錄音帶及譯文附卷為證，而告訴人所提出之八十
    七年十一月二十七日、十二月二日現場談話錄音帶，經原法院當庭播放結果，核
    與告訴人所提出之錄音帶譯文內容相符，亦有勘驗筆錄在卷可稽（見原審卷第十
    九頁背面）；況被告在嗣後法院之訊問中，已坦承：「他先罵我，我才罵他」等
   語，從而被告在上揭時地確有以穢語「幹你娘」二度公然辱罵告訴人甲○○之事
    實，已無庸置疑。復查，被告另又於同年十二月二日下午八時許，在上址門口出
    手毆打告訴人甲○○，致告訴人甲○○右眼角膜破皮合併結膜下出血而受有傷害
    之事實，亦據告訴人甲○○指述甚詳，並據其提出記載有「右眼角膜破皮合併結
    膜下出血」之診斷證明書一紙附在八十七年度他字第二四二二號卷可證，即被告
    於檢察官偵查中亦曾坦承：他拿鐵的警棍打我，我才抵他，我是推開手有推到他
    眼部受傷云云（見八十八年度偵字第一一六三號卷第七頁背面）；則告訴人之前
    開指述，應非出於虛構，而可採信。本件事證明確，被告公然侮辱、傷害犯行均
    堪認定。
二、核被告所為：以穢語「幹你娘」公然辱罵告訴人甲○○部分係犯刑法第三百零九
    條第一項之公然侮辱罪；其先後先後二次犯行，時間緊接，所犯又為構成要件相
    同之罪，顯係基於概括犯意而為，應依刑法第五十六條之規定論以一罪，並加重
    其刑。至於被告傷害告訴人部分，所為係犯刑法第二百七十七條第一項之普通傷
    害罪。又查，被告於八十七年十一月二十七日辱罵告訴人「幹你娘」部分，雖經
    公訴人在起訴書內敘明此部分無證據可資佐證，其罪嫌尚有未足等語；惟經本院
    調查結果，認此部分亦應成立公然侮辱罪，且與已起訴之公然侮辱罪部分有連續
    犯之關係，屬裁判上之一罪，有如前述，故本院自得併予審判。被告所犯上開二
    罪，其犯意各別，犯罪構成要件又不相同，應予分論併罰。
三、原判決：
  (一)就傷害罪部分，未及詳查遽為無罪之判決，尚有可議。公訴人之上訴意旨，執以
    指摘原判決不當，為有理由，應由本院將此部分撤銷改判。爰審酌被告因停車位
    問題，一時失慮致罹刑章，及其犯罪手段、智識程度、所生危害，暨犯罪後猶飾
    詞卸責之態度等其他一切情狀，量處如主文所示之罰金，並諭知易服勞役之折算
    標準。
  (二)就公然侮辱部分，原審適用刑法第五十六條、第三百零九條第一項、第四十二條
    第二項、罰金罰鍰提高標準條例第一條前段、第二條之規定，判處罰金二千元，
    並諭知如易服勞役，以佰元折算壹日，其認定事實、適用法律及量處罰金金額
    ，均為妥適。公訴人之上訴意旨指摘原判決量刑過輕，並無理由，應予駁回。
  (三)前開撤銷改判部分與上訴駁回部分，所處之刑，應定執行刑為罰金陸仟元，如易
    服勞役，以佰元折算壹日。
據上論斷，應依刑事訴訟法第三百六十九條第一項前段、第三百六十八條、第三百六
十四條、第二百九十九條第一項前段，刑法第二百七十七條第一項、第四十二條第二
項、第五十一條第七款，罰金罰鍰提高標準條例第一條前段、第二條，判決如主文。
本案經檢察官蔡日昇到庭執行職務。
中      華      民      國    八十九    年      二      月      十      日
                              臺灣高等法院刑事第十二庭
                                  審判長法  官  劉  景  星
                                        法  官  陳  志  洋
                                        法  官  陳  博  志
右正本證明與原本無異。
不得上訴。
                                        書記官  鄭  兆  璋
中      華      民      國    八十九    年      二      月     十六     日
附錄：本判決論罪科刑法條全文
刑法第二百七十七條第一項
傷害人之身體或健康者，處三年以下有期徒刑，拘役或一千元以下罰金。
刑法第三百零九條
公然侮辱人者，處拘役或三百元以下罰金。（罰金部分應提高十倍）
以強暴犯前項之罪者，處一年以下有期徒刑、拘役或五百元以上罰金。


司法院資訊處製作；財團法人民間司法改革基金會備份。
